【裁判字號】    97,上易,832
【裁判日期】    970814
【裁判案由】    竊盜
【裁判全文】
臺灣高等法院臺中分院刑事判決         97年度上易字第832號
上  訴  人  臺灣苗栗地方法院檢察署檢察官
上  訴  人
即  被  告  乙○○
選任辯護人  王正喜  律師
被      告  戊○○
                      號
上列上訴人等因被告等竊盜案件，不服臺灣苗栗地方法院96年度
易字第541號中華民國97年3月4日第一審判決 （起訴案號：臺灣
苗栗地方法院檢察署95年度偵字第4976號），提起上訴，本院判
決如下：
    主  文
原判決撤銷。
乙○○連續竊盜，處有期徒刑壹年陸月，減為有期徒刑玖月。
戊○○共同竊盜未遂，處有期徒刑陸月，如易科罰金，以銀元參
佰元即新台幣玖佰元折算壹日；減為有期徒刑參月，如易科罰金
，以銀元參佰元即新台幣玖佰元折算壹日。
    事  實
一、乙○○（改名前稱朱正良）基於意圖為自己不法所有之概括
    犯意，(一)先於民國94年10月7 日上午，以整地為由，以每日
    新台幣（下同）16000元之代價， 委請不知情之「長增工程
    有限公司（下稱長增公司）」職員曾喜聖派遣該公司不知情
    之連紋隆（檢察官另為不起訴處分）駕駛PC400 型挖土機，
    至苗栗縣銅鑼鄉○○段495 地號（重測前地段地號為中心埔
    501-1號，所有權人為謝丁財、謝文俊、謝發達各持分6分之
    1，丁○○持分2分之1）、第501地號（重測前地段地號為中
    心埔501號， 所有權人為謝阿望《庚○○之父親，由庚○○
    、丁○○管理使用》持分2分之1，謝丁財、謝文俊、謝發達
    各持分6分之1）土地，盜挖面積寬度約4x4丈、深度約1丈之
    土石，並已以砂石車運走一車之砂石，其餘則暫堆置現場。
    嗣於同日14時許，為丁○○之夫庚○○發現，經報警而於當
    日傍晚當場查獲乙○○等人，正欲將挖土機載離現場，並扣
    得長增公司所有之挖土機乙部。(二)乙○○又賡續上開竊盜之
    概括犯意，於94年11月2日7時許，以每日6000元之代價，僱
    用有共同意圖為自己不法所有之竊盜犯意聯絡之戊○○駕駛
    PC120型挖土機，在附件黃色區域盜挖砂石。嗣於同日9時許
    ，為庚○○發現戊○○正在現場駕駛挖土機盜挖土石，尚未
    及運走而未遂之際，戊○○察覺已遭他人發現，隨即欲駕駛
    挖土機逃離現場，經庚○○以機車橫擋予以攔阻後，由丁○○去電報警，而當場查獲上情，扣得戊○○所有之挖土機乙
    部。並扣得乙○○先後所盜取部分置放現場未及運走如附件
    藍色位置所示堆積之砂石。
二、案經丁○○訴由苗栗縣警察局苗栗分局報請臺灣苗栗地方法
    院檢察署檢察官偵查起訴。
    理  由
一、上訴人即被告乙○○、被告戊○○均否認有何竊盜犯行，被
    告乙○○辯稱：伊並非盜挖砂石，伊係受僱於謝文俊前去整
    地，庚○○也有在現場，是庚○○因為以前要作路，伊祖父
    不給他過，他才懷恨在心，伊剛好跟他講伊係住在老雞隆姓
    朱，他知道伊之身份後要報復，才報警說伊盜挖砂石。伊先
    後兩次都是去整地，清理爐渣，寬4x4丈、深1丈的那張照片
    是庚○○在現場時，說伊盜挖砂石，要伊當場挖給他看，要
    看是否裡面有埋東西云云。被告戊○○則辯稱：乙○○請伊
    至現場整地，伊在現場等候，尚未及動工，庚○○就來了云
    云。惟查：
（一）被告乙○○於94年10月7 日上午，以整地為由，委請不知
      情之「長增公司」司機連紋隆駕駛PC400 型挖土機，至苗
      栗縣銅鑼鄉○○段495、501地號土地上，盜挖面積寬度約
      4x4丈、深度約1丈之砂石，並已以砂石車運走一車之砂石
      ，其餘則暫堆置現場之事實，業據證人庚○○、丁○○於
      偵查、原審審理時證述屬實；復經證人曾喜聖於警詢證稱
      ：係被告乙○○僱請長增公司挖掘砂石，其才派遣公司之
      司機連紋隆駕駛挖土機至上開土地挖掘砂石等語，並提出
      與被告乙○○簽約整地單據一紙為憑，復經證人即現場施
      工之司機連紋隆於偵查中供述屬實。而上開土地為丁○○
      、庚○○所有或使用中，亦據庚○○、丁○○於偵查、原
      審審理時證述屬實，並有所有權狀影本、土地登記謄本等
      在卷可證。上開土地經被告利用不知情之司機盜挖，復有
      卷內照片六張清楚顯示經挖掘之砂石堆積。足證被告乙○○確有利用不知情之司機前去上開土地上盜挖砂石犯行明
      確。被告乙○○先則辯稱：係受僱於謝文俊至上址清理爐
      渣云云，後又改稱謝文俊委請葉文琪至上述地點清理爐渣
      云云，然此分別為謝文俊於偵查中、葉文琪於原審審理時
      所否認在卷，所辯自難遽信。而被告乙○○既非上開土地
      之所有人、使用人，復未向土地所有人、使用人承租，其
      上開辯陳之情，並為謝文俊、葉文琪所否認，則被告乙○○顯無任何權利在告訴人丁○○所有上開土地上挖掘砂石
      ，然其卻僱請司機連紋隆前往挖掘砂石，所為自係竊盜無
      訛。又被告與所請不知情之司機前往盜挖砂石，為庚○○
      發現查獲之後，係先行逃逸，再於傍晚前往載運挖掘砂石
      之挖土機，如其認知係合法整地，何須逃逸，傍晚再前往
      載運挖土機？且從證人張國興於原審審理時之證詞：上開
      土地之土質是很好的砂石，屬於砂石廠很容易加工的好材
      料的砂石等語觀之，亦見被告乙○○有挖掘砂石獲取利益
      之動機，足以認定被告乙○○觸犯竊盜罪明確。
（二）被告乙○○復於94年11月2日7時許，以每日6000元之代價
      ，僱用被告戊○○駕駛挖土機，在附件黃色區域盜挖砂石
      ，堆置在現場，待砂石車前來載運。 嗣於同日9時許，為
      庚○○發現戊○○正在現場駕駛挖土機盜挖土石，尚未及
      運走之際，戊○○察覺已遭他人發現，隨即欲駕駛挖土機
      逃離現場，經庚○○以機車橫擋予以攔阻後，由丁○○去
      電報警，而當場查獲之事實，亦據證人庚○○、丁○○於
      偵查、原審審理時指證不移。被告等對於被告乙○○以每
      日6000元之代價僱請被告戊○○至上開土地挖掘砂石之情
      ，亦均不諱言，並有查獲當日查扣戊○○所有挖土機一台
      為證。復有苗栗縣政府職員湯閎予、張國興，苗栗縣警察
      局苗栗分局警員江智全、苗栗分局銅鑼分駐所警員李元增
      、張永光會勘，及原審法院於96年11月29日履勘現場時，
      所製作之會勘紀錄、勘驗筆錄、拍攝之照片等在卷足佐。
      又經原審囑託苗栗縣銅鑼地政事務所複丈土石堆區如附件
      所示，有該複丈成果圖在卷可憑。被告乙○○方於94年10
      月7日因竊盜犯行被查獲，仍於94年11月2日僱請被告戊○○前往挖掘砂石，於屢次訊問仍堅持是謝文俊請其整地，
      才前往整地，是庚○○因為以前要作路，其祖父不給他過
      ，庚○○才懷恨在心，知其身份後要報復，才報警說其盜
      挖砂石等詞。然被告上開所辯，為證人謝文俊、庚○○否
      認在卷，並無證據足以證明被告乙○○係受謝文俊之委請
      而前往整地，亦無證據足以證明庚○○與被告乙○○之祖
      父有恩怨並進而誣陷被告乙○○，何況被告乙○○如何解
      釋其於94年10月7日因竊盜犯行已經被告訴， 再於94年11
      月2日前往挖掘砂石係合法？ 可知被告乙○○所辯應係事
      後卸責之詞。
（三）被告戊○○雖以前詞置辯。惟查：被告戊○○於94年11月
      2 日警詢時稱：「（是何人叫你去挖苗栗縣銅鑼鄉○○○
      段502 號小段農地砂石的？）是一位姓朱叫阿良的他用行
      動電話跟我聯絡叫我今天7 點去山隆加油站會合」、「（
      你是如何進入苗栗縣銅鑼鄉○○○段502 號小段農地？）
      我挖土機是先由板車載運過去到山隆加油站等乙○○再由
      乙○○帶板車將挖土機載運到上述農地」、「（乙○○是
      以一天多少新台幣為代價請你去盜挖砂石的？）我跟乙○○是以一天六千元新台幣為代價幫他開挖土機（連挖土機
      跟汽油）」；又於94年11月3 日警詢時稱伊的挖土機當時
      是於94年11月2日上午7時許由板車拖運到系爭土地上停放
      ；再於96年7月4日原審準備程序時稱：是乙○○帶路的等
      語。被告乙○○於原審審理時亦稱其與戊○○相約，帶戊○○的怪手進去等語（原審卷第135頁）。 足見被告乙○○以1天6千元代價請戊○○駕駛挖土機，雙方於94年11月
      2日7時許於山隆加油站會合後，由乙○○將戊○○帶至現
      場指示動工範圍。被告戊○○雖辯稱其係稍晚才至被查獲
      之現場云云。然若戊○○不克於 7時許前往會合，因戊○○為駕駛挖土機之司機，戊○○未至現場即無人可駕駛挖
      土機而無法遂行雙方言定之工作內容，被告乙○○與戊○○豈有可能會約定94年11月2日7時許於山隆加油站會合？
      戊○○又豈知伊之挖土機是先由板車載運過去到山隆加油
      站等乙○○再由乙○○帶板車將挖土機載運到上述農地，
      足見被告戊○○所辯不合常理，自不足採。再證人庚○○
      於原審證稱：「（第2次94年11月2日你有抓到戊○○？）
      對，那天早上我要去銅鑼時，在工業區○○道看下去，有
      看到人在我的土地挖砂石，我就趕快跑回家裡，跟我太太
      講，然後我太太就到加油站借電話報警。我剛去的時候看
      到挖土機在挖砂石，我制止時他就停了，我就騎機車跑回
      去跟我太太講，我太太就到加油站借電話報警，我到現場
      去，怪手勉強要開走，我就利用機車擋在前面」、「（趕
      到現場時，你有制止戊○○，他就停止？）對」、「（戊○○有想駕駛挖土機逃離現場，你如何判斷？）我再回到
      現場，戊○○已經離開現場 2、30公尺。我就趕快用機車
      去擋」、「（也就是戊○○已經開到產業道路上？）不是
      ，他已經跑到中興工業區的旁邊」等語。而承前所述，被
      告戊○○已坦承94年11月2日7時許板車已將挖土機依被告
      乙○○指示載運至工作定點。則依其於警詢時所稱：「當
      時我所有挖土機離案發現場有一段距離」，於原審稱：「
      我離現場還很遠」，足見證人庚○○證述戊○○遭庚○○
      發現後，駕挖土機逃離挖掘現場一情，並非子虛！雖被告
      戊○○於原審辯稱：「（板車把你的挖土機載到何處放下
      來？）就是銅鑼工業區那裏」˙˙˙「（板車為何把你的
      挖土機放在離工作地點這麼遠的地方？）當天我不知道路
      ，當天到那裏工作是乙○○叫的，是他帶的，我當天慢到
      還在找挖土機」云云，亦即辯稱伊駕挖土機被警查獲之地
      點即為板車放置挖土機之地點。惟此與被告戊○○於警詢
      時所坦稱板車已將挖土機依乙○○指示載運至工作定點等
      語不符，足見其所辯其駕挖土機被警查獲之地點即為板車
      放置挖土機之地點，當時離現場還很遠，所以沒有盜挖云
      云，均屬虛偽不實之辯詞。再被告戊○○於94年11月 2日
      警詢時稱：有一個人在門口把風的說警察來了快跑喔等語
      。雖證人庚○○於原審證稱：「（趕到現場時除你之外還
      有誰？）我看到戊○○操作挖土機，沒有其他人在現場」
      、「（有沒有人在現場把風，喊說警察來了趕快跑？）沒
      有」等語。然被告戊○○係竊嫌，而庚○○係在遠處發現
      竊嫌始趕往現場之人，庚○○在遠處所見竊案現場情形，
      自不如身在竊案現場之竊嫌戊○○清楚，故證人庚○○證
      述，實不足以認定94年11月 2日僅有戊○○一人在竊案現
      場。依戊○○於94年11月 2日警詢稱有一個人在門口把風
      的說警察來了快跑喔，而庚○○則未見該人等情，可知與
      戊○○同在竊案現場之該人，遠遠看到庚○○接近即知危
      險，並出言要戊○○快跑，參以被告戊○○於原審所述：
      「我到現場後，朱先生（即乙○○）剛好也來到現場」一
      情，則該人應即為於94年11月2日7時許與戊○○會合並帶
      路，且曾於94年10月 7日被庚○○逮獲之被告乙○○。又
      被告戊○○於警詢時稱：「（庚○○發現你去盜挖他農地
      的砂石時，為何你告訴庚○○說是謝文俊叫你去挖的？）
      因為是叫我去挖的人交代我這樣說的」。被告戊○○於開
      工之初，乙○○即交待其要跟別人說是謝文俊叫其去挖砂
      石的，若上開行為係屬合法，被告乙○○何以交待戊○○
      要如此應答？被告戊○○亦應知覺事有蹊蹺。雖謝文俊為
      土地共有人之一，然被告戊○○警詢稱「不知道該農地地
      主是何人」，是尚難執此而為有利於被告戊○○之認定。
      而被告戊○○遭庚○○發現後，準備逃逸在先，並自警詢
      開始即說謊再三，為慢到、根本未開工等詞之辯解，或隱
      藏乙○○當時在現場而為迴護被告乙○○之供述。綜上可
      知，被告戊○○自始應即知悉乙○○雇伊欲於他人土地上
      盜採砂石，並與乙○○有竊盜犯意聯絡及行為分擔。
（四）又依如附件之苗栗縣銅鑼地政事務所土地複丈成果圖所示
      ，可知苗栗縣銅鑼鄉○○段495 地號土地，被挖掘砂石之
      堆積面積為204.61平方公尺、501 地號土地之堆積面積為
      117.12平方公尺，合計有321.73平方公尺之土石堆區，第
      2次開挖範圍為同上地段501號之土地，挖取之範圍面積為
      108.80平方公尺。而觀諸卷附之地籍圖謄本所示，可知苗
      栗縣銅鑼鄉○○段502地號與同段501、495 號等土地相鄰
      或相近，而本件測量結果認定，開挖土石及堆放土石之範
      圍，係位於苗栗縣銅鑼鄉○○段495地號、第501號土地之
      間（即如附件土地複丈成果圖藍色、黃色區所示），尚與
      同段第502號土地無涉。 至苗栗縣警察局苗栗分局銅鑼分
      駐所警員於94年11月2日17時30分許， 會同苗栗縣政府、
      苗栗縣警察局苗栗分局相關人員及土地所有權人丁○○到
      場勘驗時，因未會同地政事務所測量人員實地測量，對於
      行為地之地號認定未臻精確，乃根據土地所有權人丁○○
      之陳述，而誤為同段502號土地之記載， 且當日所計算之
      現場查獲堆置土石數量1500立方公尺亦為初估。應以前述
      測量人員所製作如附件之土地複丈成果圖所示之地號，及
      開挖、堆置面積應為複丈成果圖上所示之黃、藍區為正確
      。又依庚○○於偵查所述：「（10月 7日有被挖走？）有
      ，我去的時候，剛好一台砂石車出去」，於本院亦稱：「
      我看到的是滿滿的砂石，那輛車是十輪的車」、「第一次
      我有看到一台十輪的卡車載那一次而已」、「第2次11月2
      日那天沒有看到車子載砂石出去」等語。是被告先後二次
      雖在現場盜挖數量不少之砂石，但依現有證據僅能證明第
      一次被查獲時僅載走一車之砂石，第二次盜挖時則尚未及
      載走旋被查獲。
（五）被告乙○○所稱所稱整地、清爐渣之說經被告乙○○所稱
      之委託人謝文俊、葉文琪所否認而無可採信，已如前述。
      雖被告又舉證人己○○、丙○○欲證明葉文琪曾於94年10
      月初向證人表示過要整地等事項。惟查：經詰問證人丙○○以「乙○○與你的關係是朋友或是生意上往來的關係？
      」答稱「是朋友」，證人丙○○又證述整地工程和乙○○
      共同合夥，再稱「後來我就去桃園工作了，這個工作我就
      沒有做了」。則證人丙○○究係與乙○○有無生意上往來
      關係？或純屬朋友關係？已非無疑。又乙○○於警詢之初
      陳稱「我受雇於苗栗縣議員謝文俊. 男˙˙˙，因我有開
      挖土機的朋友所以受雇於謝文俊幫他找挖土機」、「我於
      現場指揮清理謝文俊指示所要整理之爐渣」，一再陳稱受
      雇於苗栗縣議員謝文俊，嗣經謝文俊否認該情，始於95年
      1 月22日警詢時改稱「我並未與謝文俊定立任何契約但他
      有口頭上約定委由葉文琪至上述地點清理爐渣」。果被告
      乙○○於94年10月7 日前確係經葉文琪帶至現場，且有證
      人丙○○在場可證，其豈會於經警查獲並製作筆錄時，對
      受葉文琪委託一情完全隱而未言？又遲至本院審理時，始
      向本院聲請傳喚證人丙○○出庭作證？故乙○○事後辯稱
      於94年10月7 日前業經葉文琪帶至現場，實屬子虛！亦難
      僅憑證人丙○○所稱「94年10月初左右，早上10點他約我
      們到要整地的現場那邊去（快速道路往銅鑼的方向下來往
      右側彎下來的地方）並指給我們看說那塊地要把他整平」
      云云，即認定乙○○所辯葉文琪曾於94年10月初表示過要
      整地一情屬實。另證人己○○證述：見過乙○○載土石至
      現場云云，惟既查無被告乙○○與系爭土地有何任何利害
      關係，則其即無自負費用雇工整地之可能？證人己○○證
      述之情與常理不合，亦無可採。
（六）綜上，本案被告等犯罪事證已臻明確，渠等所辯均為臨訟
      卸責之詞，不足為採。證人庚○○、丁○○於偵查中之陳
      述，並無不當取供之情形，且經具結而陳述，查無顯有不
      可信之情況，依刑事訴訟法第一百五十九條之一第二項規
      定，有證據能力。另證人曾喜聖、連紋隆、謝文俊、戊○○、乙○○之陳述，未經當事人、辯護人於言詞辯論終結
      前聲明異議，視為同意作為證據，且渠等陳述並無不當取
      供之情形，本院認為適當，依刑事訴訟法第一百五十九條
      之五規定，有證據能力。被告等犯行堪以認定，自應依法
      論科。
二、查我國刑法業以中華民國九十四年二月二日總統華總一義字
    第09400014901號令修正公布第1～3、5、10、11、15、16、
    19、25～27、第四章章名、28～31、33～38、40～42、46、
    47、49、51、55、57～59、61～65、67、68、74～80、83～
    90、91-1、93、96、98、99、157、182、220、2 22、225、
    229-1、231、231-1、296-1、297、315-1、315-2、316、34
    1、343條條文；增訂第40-1、75-1條條文；刪除第56、81、
    94、97、267、322、327、331、340、345、350條條文 ；並
    自九十五年七月一日施行。被告行為後，其應適用之相關法
    律已有變更，茲就與本案適用有關之條文，比較說明如下：
（一）法定刑中罰金刑部分：
      刑法第三十三條第五款業經修正公布，修正後刑法第三十
      三條第五款規定「罰金：新臺幣一千元以上，以百元計算
      之」，與修正前刑法第三十三條第五款規定「罰金：（銀
      元）一元以上」不同。比較新舊法結果，以修正前即行為
      時法較有利於被告等，故依刑法第二條第一項前段規定，
      本案被告等所犯之罪，其法定刑罰金部分，自應適用行為
      時之法律即修正前刑法第三十三條第五款規定決定其罰金
      部分之法定刑。
（二）法定刑中罰金刑提高標準之新舊法適用：
      被告行為後，刑法施行法第一條之一於九十五年六月十四
      日經以華總一義字第09500085181 號令修正公布增訂。修
      正增訂之刑法施行法第一條之一規定「中華民國九十四年
      一月七日刑法修正施行後（按指九十五年七月一日），刑
      法分則編所定罰金之貨幣單位為新台幣。九十四年一月七
      日刑法修正時，刑法分則編未修正之條文定有罰金刑者，
      自九十四年一月七日刑法修正施行後，就其所定數額提高
      為三十倍。但七十二年六月二十六日到九十四年一月七日
      新增或修正之條文，就其所定數額提高為三倍」。而本件
      被告等所犯之罪，其法定刑有罰金刑，且為刑法分則編未
      修正之條文而定有罰金刑者；於刑法施行法第一條之一修
      正增訂前，其貨幣單位為銀元，罰金刑之提高標準應適用
      罰金罰鍰提高標準條例第一條之規定「依法律應處罰金、
      罰鍰者，就其原定數額得提高為二倍至十倍。」而再依現
      行法規所定貨幣單位折算新臺幣條例第二條規定「現行法
      規所定金額之貨幣單位為圓、銀元或元者，以新臺幣元之
      三倍折算之。」如換算為新台幣，則該罪法定刑罰金刑部
      分，與適用刑法施行法第一條之一規定提高30倍之結果相
      同，其關於法定刑為罰金部分之提高標準，新法並無較有
      利於被告等之情形，故依刑法第二條第一項前段規定，自
      應適用行為時之法律即罰金罰鍰提高標準條例第一條及現
      行法規所定貨幣單位折算新臺幣條例第二條之規定。
（三）刑法第二十八條部分：
      按：九十五年七月一日起施行之刑法第二條第一項規定：
      「行為後法律有變更者，適用行為時之法律。但行為後之
      法律有利於行為人者，適用最有利於行為人之法律。」改
      採「從舊從輕」主義，係規範行為後法律變更所衍生新舊
      法律比較適用之準據法，以適用最有利於行為人之法律為
      原則。準此，法院裁判時已在新法施行之後，如新舊法條
      文之內容有所修正，除其修正係無關乎處罰之輕重或要件
      內容之不同，而僅為其他純文字之修正，非該條所指之法
      律有變更者，依本院最近見解，可毋庸依該規定為新舊法
      之比較，而應依一般法律適用原則，適用裁判時法外，即
      應適用新法第二條第一項之規定，為「從舊從輕」之比較
      。刑法第二十八條原規定：「二人以上共同『實施』犯罪
      之行為者，皆為共同正犯。」新法修正為：「二人以上共
      同『實行』犯罪之行為者，皆為共同正犯。」將舊法之「
      實施」修正為「實行」。原「實施」之概念，包含陰謀、
      預備、著手及實行等階段之行為，修正後僅共同實行犯罪
      行為始成立共同正犯。是新法共同正犯之範圍已有限縮，
      排除陰謀犯、預備犯之共同正犯。新舊法就共同正犯之範
      圍既因此而有變動，自屬犯罪後法律有變更，而非僅屬純
      文字修正，應有新舊法比較適用之問題（最高法院九十六
      年度台上字第九三四號裁判要旨參照）。本案被告等不論
      依修正前、後刑法第二十八條規定，均成立共同正犯，新
      法並無較有利於被告，依刑法第二條第一項前段規定，自
      應適用行為時即修正前之刑法第二十八條之規定。
（四）連續犯部分：
      刑法修正之後，原屬連續犯之數個犯罪行為，依新法應數
      罪併罰，比較修正前之規定，可依裁判上一罪論處，顯然
      修正前之規定有利於被告，如仍依修正後之規定，對於被
      告極為不利，從而，解釋上對於刑法第二條之解釋，應包
      括此種影響罪刑加重之規定。本件被告乙○○連續竊盜之
      行為，因其得處徒刑之範圍乃依竊盜罪之本刑得加重至二
      分之一而已，顯然比依新刑法規定，應將多次竊盜罪分論
      併罰之結果為輕，依裁判時之新法第二條第一項前段比較
      之結果，以修正前刑法較有利於被告乙○○，應依修正刪
      除前刑法第五十六條規定以連續犯論處。
（五）易科罰金部分：
      刑法第四十一條亦經修正，修正後之該條第一項規定為：
      「犯最重本刑為五年以下有期徒刑以下之刑之罪，而受六
      個月以下有期徒刑或拘役之宣告者，得以新臺幣一千元、
      二千元或三千元折算一日，易科罰金。但確因不執行所宣
      告之刑，難收矯正之效，或難以維持法秩序者，不在此限
      」。修正前之該條第一項規定則為：「犯最重本刑為五年
      以下有期徒刑以下之刑之罪，而受六個月以下有期徒刑或
      拘役之宣告，因身體、教育、職業、家庭之關係或其他正
      當事由，執行顯有困難者，得以一元以上三元以下折算一
      日，易科罰金。但確因不執行所宣告之刑，難收矯正之效
      ，或難以維持法秩序者，不在此限」。且被告戊○○行為
      後，罰金罰鍰提高標準條例第二條業已刪除，而刑法第四
      十一條第一項前段關於易科罰金之折算標準已由舊法之銀
      元一百元、二百元、三百元修正為新台幣一千元、二千元
      、三千元，因屬科刑規範事項之變更，其折算標準為裁判
      時所應諭知，自有就新舊法規定比較之必要。本件被告戊○○所犯之罪所處之刑及減得之刑之易科罰金折算標準，
      經比較新舊法結果，以被告戊○○行為時之舊法較為有利
      於被告，是依刑法第二條第一項前段之規定，應適用被告
      戊○○行為時之舊法即依修正前刑法第四十一條第一項前
      段、修正前罰金罰鍰提高標準條例第二條之規定，諭知以
      銀元三百元即新台幣九百元折算一日為易科罰金之折算標
      準。
（六）未遂犯部分：
      修正前刑法第二十五條規定：「已著手於犯罪行為之實行
      而不遂者，為未遂犯。未遂犯之處罰，以有特別規定者，
      為限」，修正前第二十六條前段規定「未遂犯之處罰，得
      按既遂犯之刑減輕之」。九十五年七月一日刑法修正施行
      後，上開關於未遂犯之處罰，乃統一移置於修正後刑法第
      二十五條規定「已著手於犯罪行為之實行而不遂者，為未
      遂犯。未遂犯之處罰，以有特別規定者為限，並得按既遂
      犯之刑減輕之」。上開新舊法，僅屬法條順序之移置，對
      於被告亦無有利或不利之情形，應適用裁判時法（最高法
      院九十五年第二十一次刑事庭會議第六號參照）。
三、核被告乙○○就事實欄一之(一)所為，係犯刑法第三百二十條
    第一項竊盜罪。被告乙○○與戊○○就事實欄一之(二)所為，
    係犯刑法第三百二十條第三項、第一項竊盜未遂罪。按：刑
    法上竊盜罪既遂未遂區分之標準，係採權力支配說，即行為
    人將竊盜之客體，移入一己實力支配之下者為既遂，若著手
    於竊盜，而尚未脫離他人之持有，或未移入一己實力支配之
    下者，則為未遂（最高法院84年度台上字第2256號裁判意旨
    參照）。本件被告二人於第二次被查獲時雖已將盜挖之砂石
    堆置在現場，惟現場並查無正在裝載之砂石車，且無證據足
    以證明該次已有砂石車將被告二人盜挖之砂石運出，是砂石
    尚未置於彼等實力支配之下，被告乙○○第二次與被告戊○○之竊盜行為尚止於未遂，被告戊○○部分爰按既遂犯之刑
    減輕之。公訴人認被告等該次竊盜行為係屬既遂，尚有誤會
    。次按「連續犯之所謂出於概括犯意，必須其多次犯罪行為
    自始均在一個預定犯罪計畫以內，出於主觀上始終同一犯意
    之進行，若中途另有新犯意發生，縱所犯為同一罪名，究非
    連續其初發的意思，即不能成立連續犯」（最高法院90年度
    台上字第2850號裁判意旨參照）。本件被告乙○○原計畫盜
    挖巨量砂石，於94年10月 7日即因遭庚○○發現而逃逸；乙○○再於94年11月 2日返回現場準備再次盜挖並運走堆置現
    場之砂石，是被告乙○○前後多次犯行自始均在一個預定犯
    罪計畫以內，出於主觀上始終同一犯意之進行，其先後竊盜
    既遂及竊盜未遂犯行，時間緊接，犯罪構成要件相同，顯係
    基於概括之犯意反覆為之，為連續犯，應依修正刪除前刑法
    第五十六條之規定，以一罪論（依情節較重之竊盜既遂罪論
    處），並加重其刑。被告乙○○第一次被查獲時利用不知情
    之司機連紋隆竊取他人之砂石，為間接正犯。被告乙○○與
    戊○○就事實欄一之(二)犯行部分，有犯意聯絡、行為分擔，
    為共同正犯。
四、原審認被告乙○○犯罪事證明確，予以論罪科刑，固非無見
    。惟查：被告乙○○前後二次竊盜犯行，應成立連續犯，以
    一罪論，原審認應分論併罰，自有未洽；又被告第二次竊盜
    行為應係與被告戊○○共犯，原審認被告戊○○不知情，被
    告乙○○係利用不知情之戊○○犯罪，為間接正犯，亦有未
    合。另就被告戊○○部分，原審未予詳察，遽認不能證明被
    告戊○○犯罪，而為其無罪之諭知，亦有未當。檢察官上訴
    意旨指摘原判決關於被告二人部分均屬不當，為有理由，至
    被告乙○○上訴意旨仍執陳詞，否認犯罪，指摘原判決不當
    ，則無可取。原判決既有上述可議之處，即屬無可維持，應
    由本院將原判決撤銷改判。爰審酌被告乙○○、戊○○犯罪
    之動機、目的、以大型機具盜挖他人砂石之手段，且迄今猶
    未恢復原狀，亦未賠償被害人之損失，犯後不知坦白認過，
    無悔悟之意等一切情狀，各量處如主文第二、三項所示之刑
    ，並就被告戊○○宣告刑部分諭知易科罰金折算之標準。又
    查，被告等前述竊盜犯行，係在96年4 月24日之前，所犯竊
    盜罪之宣告刑均未逾有期徒刑一年六月，符合中華民國九十
    六年罪犯減刑條例所定之減刑條件，應依同條例第二條第一
    項第三款規定，各減其宣告刑二分之一，及就被告戊○○減
    得之刑諭知易科罰金折算之標準。末按「上訴人第一次恐嚇
    既遂，係單獨為之，第二、三兩次恐嚇未遂，係與他人共犯
    ，原判決既按連續犯論以既遂一罪，其主文自無庸諭知『共
    同』兩字‧‧‧」（最高法院72年台上字第2960號判例參照
    ）。是以關於被告乙○○部分，本院諭知之主文為「乙○○
    連續竊盜‧‧‧」，併予敘明。
據上論結，應依刑事訴訟法第三百六十九條第一項前段、第三百
六十四條、第二百九十九條第一項前段，刑法第二條第一項前段
、（修正前）第二十八條、（修正刪除前）第五十六條、第三百
二十條第一項、第三項、第二十五條、（修正前）第四十一條第
一項前段，罰金罰鍰提高標準條例第一條前段、（修正前）第二
條，中華民國九十六年罪犯減刑條例第二條第一項第三款、第七
條、第九條，判決如主文。
本案經檢察官甲○○到庭執行職務。
中    華    民    國    97    年    8     月    14    日
            刑事第四庭    審判長法  官  洪  耀  宗
                                法  官  陳  欣  安
                                法  官  江  德  千
上列正本證明與原本無異。
不得上訴。
                                書記官  吳  麗  琴
中    華    民    國    97    年    8     月    14    日
附錄論罪科刑法條：
刑法第320條：
意圖為自己或第三人不法之所有，而竊取他人之動產者，為竊盜
罪，處5年以下有期徒刑、拘役或5百元以下罰金。
意圖為自己或第三人不法之利益，而竊佔他人之不動產者，依前
項之規定處斷。
前二項之未遂犯罰之。


司法院資訊處製作；財團法人民間司法改革基金會備份。
